【裁判字號】    97,消債更,722
【裁判日期】    971224
【裁判案由】    更生事件
【裁判全文】
臺灣臺南地方法院民事裁定           97年度消債更字第722號
聲  請  人
即  債務人  甲○○
上列當事人因消費者債務清理事件聲請更生，本院裁定如下：
    主  文
債務人甲○○自民國九十七年十二月二十四日下午四時起開始更
生程序。
    理  由
一、按債務人不能清償債務或有不能清償之虞，且無擔保或無優
    先權之債務總額未逾新臺幣（下同）1,200萬元者， 於法院
    裁定開始清算程序或宣告破產前，得向法院聲請更生。法院
    開始更生程序之裁定，應載明其年、月、日、時，並即時發
    生效力，消費者債務清理條例第3條、第42條第1項、第45條
    第 1項定有明文。又按債務人對於金融機構因消費借貸、自
    用住宅借款、信用卡或現金卡契約而負債務，在聲請更生或
    清算前，應提出債權人清冊，以書面向最大債權金融機構請
    求協商債務清償方案，並表明共同協商之意旨。債務人與金
    融機構協商成立者，不得聲請更生或清算，但因不可歸責於
    己之事由，致履行顯有重大困難者，不在此限。本條例施行
    前，債務人依金融主管機關協調成立之中華民國銀行公會會
    員，辦理消費金融案件無擔保債務協商機制與金融機構成立
    之協商，準用前項之規定。消費者債務清理條例第151條第1
    、5、6項亦定有明文。
二、聲請意旨略以：聲請人即債務人甲○○目前在其配偶乙○○
    經營之「早安美芝城」從事協助其配偶販售早餐之工作，每
    月支薪25,000元，除此收入外，名下除有對第三人有42,000
    元債權，已其他財產，然累計債務總金額已達 2,733,116元
    ，負債顯然超過資產甚多，已達不能清償債務或有不能清償
    之虞之程度。聲請人雖曾於民國96年 1月20日依照中華民國
    銀行公會會員辦理消費金融案件無擔保債務協商機制，與債
    權人台新國際商業銀行等11家銀行成立協商，每月應還款金
    額為48,400元，分80期，至全部清償為止。聲請人自91年至
    95年10月間原於吳鳳技術學院經營「小荳荳餐飲」販賣，平
    均每月營業額約15萬元，每月實際淨利所得約5萬元。 嗣因
    競爭激烈，原經營之營業活動所賺取之利潤越來越少，遂結
    束營業，返回台南家中協助配偶經營早餐店，聲請人每月收
    入實已不足以清償上該協商金額，因此有不可歸責於己致履
    行顯有重大困難之事由，且無擔保或無優先權之債務總額未
    逾1,200萬元， 復未經法院裁定開始清算程序或宣告破產，
    爰依法向本院聲請更生等語。
三、經查：
    (一)聲請人於消費者債務清理條例施行前，曾依金融主管機關
      協調成立之中華民國銀行公會會員，辦理消費金融案件無
      擔保債務協商機制與金融機構進行協商，嗣與各債權銀行
      就無擔保債務協商成立，約定自95年 6月起，分80期，每
      月償還48,400元等情，有協議書及無擔保債務還款計畫附
      卷可按（本院卷第304頁、第306頁至第307頁）。
    (二)聲請人聲請本件更生前5年期間內，即自92年7月至95年10
      月間，曾在吳鳳技術學院經營「小荳荳餐飲」販賣，平均
      每月營業額約15萬元，淨利則約5萬元之事實， 業據聲請
      人具狀陳明在卷（本院卷第324頁）， 並有廠商進駐合約
      書、營業資料表、營業支出明細單在卷可稽（本院卷第21
      0頁至第268頁），自堪信為真實，是聲請人核為從事平均
      每月營業額20萬元以下之小規模營業活動者。而聲請人聲
      請本件更生時，其財產除每月收入約25,000元外，名下除
      另有對於第三人有42,000元之債權，已無其他財產，但其
      債務總金額已達2,733,116元之事實， 業經聲請人於本院
      調查時到庭陳述明確，亦經證人即其配偶乙○○證述屬實
      （本院卷第323頁至第327頁），復有財團法人金融聯合徵
      信中心之當事人綜合信用報告書、財政部國稅局綜合所得
      稅各類所得資料清單、財產歸屬資料清單、勞工保險被保
      險人投保資料表、薪資袋、債務人清冊等件（本院卷第49
      頁至第52頁、第203頁至第207頁、第56頁、第60頁至第64
      頁、第189頁） 附卷可憑，亦堪信為真實。故聲請人主張
      ，其有不能清償債務，且其無擔保或無優先權之債務總額
      亦未逾1,200萬元之事實為真。
    (三)至於聲請人聲請更生時每月收入約25,000元之事實，已如
      前述。本院審酌聲請人於消費者債務清理條例施行前，曾
      與各債權銀行無擔保債務成立協商，約定每月償還48,400
      元等情，亦見前述。是依內政部公佈之台灣省97年每月每
      人最低生活費係9,829元計算， 聲請人每月所領之薪資扣
      除其最低生活費9,829元後， 實不足支付其之前與各債權
      銀行就無擔保債務成立協商所約定每月應償還之48,400元
      ，應屬明確。故聲請人主張有不可歸責於己之事由，致履
      行上開協議顯有重大困難，堪予採信。
    (四)至於債務人前未曾經法院宣告清算程序或宣告破產，亦未
      曾依消費者債務清理條例或破產法之規定而受刑之宣告等
      情，亦有本院民事紀錄科查詢表、臺灣高等法院被告前案
      紀錄表在卷可憑。
四、綜上所述，聲請人僅係一般消費者，五年內所從事之小規模
    營業活動，平均每月營業額為20萬元以下，而其已達不能清
    償債務或有不能清償之虞之程度，其中無擔保或無優先權之
    債務，在1,200萬元以下， 之前雖與各債權銀行達成協議，
    但因不可歸責於己之事由，致履行上開協議顯有重大困難，
    且未經法院裁定開始清算程序或宣告破產，又查無消費者債
    務清理條例第6條第3項、第 8條或第46條各款所定駁回更生
    聲請之事由存在，則債務人聲請更生，應屬有據，爰裁定如
    主文。
五、至聲請人併聲請保全處分部分，因本院既已裁定准許聲請人
    進行更生程序，依消費者債務清理條例第48條第2 項規定，
    除有擔保及有優先債權之債權外，對於債務人不得開始或繼
    續訴訟及強制執行程序，是無另為保全裁定之必要，爰不併
    予准許，附此敘明。
中    華    民    國    97    年    12    月    24    日
                  民事第三庭  法  官  王漢章
上為正本係照原本作成
本裁定不得抗告。
本裁定已於97年12月24日下午4時公告。
中    華    民    國    97    年    12    月    24    日
                              書記官  林木村


司法院資訊處製作；財團法人民間司法改革基金會備份。
